【裁判字號】    92,勞訴,75
【裁判日期】    920722
【裁判案由】    確認僱傭關係存在等
【裁判全文】
臺灣台北地方法院民事判決  九十二年勞訴字第七五號
    原      告  甲○○
    被      告  慶堂工業股份有限公司
    法定代理人  丙○○
    訴訟代理人  乙○○
右當事人間請求確認僱傭關係存在等事件，本院判決如左：
    主    文
原告之訴暨假執行之聲請均駁回。
訴訟費用由原告負擔。
    事    實
甲、原告方面：
一、聲明：
（一）被告應給付原告新台幣（下同）二百六十九萬二千五百元，及自起訴狀繕本送
      達翌日起至清償日止，按年息百分之五計算之利息。
（二）願供擔保，請准宣告假執行。
二、陳述：
（一）原告自八十八年八月十六日起受雇於被告公司，擔任稽核室主任，每月薪資六
      萬元。原告任職後因見被告公司歷任稽核人員，皆無使用電腦資訊系循環查核
      ，遂依被告公司內部程序向被告公司申請相關密碼，經被告公司總經理丙○○
      核准原告進入公司網路資訊系統，並由受查核部門提供輔助性通行密碼，原告
      遂依被告核准之進度進行電腦電子計算機系統查核工作。詎八十八年十一月十
      四日左右進行查核時，竟無法進入財務部動態日報表之系統，因不知原告密碼
      此部分權限已被取消，誤以為公司系統出差錯，乃向財務部承辦該系統之周美
      英專員聯繫並借用其密碼，繼續進行查核工作，當天下班之際資訊室張應徽才
      告知，原告之密碼已被取消進入財務動態日報表之權限，經向資訊室主管蘇群
      超查詢，蘇群超亦稱已取消原告此部分權限，原告因找不到被告公司負責人丙
      ○○查證，乃暫用周美惠之密碼繼續進行查核。迄至八十八年十一月二十七日
      被告公司負責人丙○○告知，「我有特殊的帳你不能看」，並命張應徽收回原
      先所有核准原告密碼之權限，然因原告事先已拷貝相關之二百五十個檔案在原
      告電腦硬碟及軟碟中，故原告仍根據該二百五十個檔案繼續進行查核工作。八
      十八年十二月二十九日丙○○以與原告之溝通有問題，要原告辦妥移交手續自
      十一月三十日起終止僱傭契約，為原告所拒，被告公司旋於八十八年十一月三
      十日寄發存證信函以原告擅自利用他人密碼，進入公司資訊網路系統違反公司
      規章為由，將原告免職。
（二）查原告是經由周美英本人同意，由其供密碼協助原告完成查核工作，並非原告
      擅自利用他人密碼，被告之解雇不合法，兩造僱傭關係仍然存在，依民法第四
      百八十七條規定，原告仍得請求報酬。為此請求被告給付原告八十八年十二月
      起至九十二年三月每月以六萬元計算之薪資，及八十九年度、九十年度及九十
      一年度各以一點五個月薪資計算之年終獎金，並自起訴狀繕本送達翌日起至清
      償日止，按年息百分之五計算之利息。
（三）原告是八十九年十一月三十一日兩造於臺灣臺北地方法院檢察署檢察官訊問中
      ，才知道被告公司密碼的權限給錯。原告向周美英借用密碼，是經過周美英之
      同意，並非偷竊而來，被告公司總經理丙○○也是到九十年三月五日才主張原
      告盜用密碼，丙○○在臺灣臺北地方法院檢察署八十九年偵字第一七九○八號
      案件八十九年七月二十一日檢察官偵查中，曾表示「公司無此制度（指借用他
      人密碼得予解雇），只有這一張紙（即解僱原告之人事公告）」足見被告公司
      不得以員工借用他人密碼而予解僱。
三、證據：提出內部聯絡單、臺灣臺北地方法院檢察署九十年偵字第一九七○號、九
    十年偵字第二二五八九號、九十一年偵字第五一二九號不起訴處分書、台北五十
    一支局第五○一號存證信函、台北松山郵局存證信函、離職申請書、移交清冊、
    臺灣高等法院檢察署九十年議字第一四九九號處分書、台北市政府勞工局勞資爭
    議案件協調會議紀錄、中國國際商業銀行存摺、財政部台灣省北區國稅局綜合所
    得稅核定通知書等件為證。
乙、被告方面：
一、聲明：
    原告之訴駁回，如受不利判決願預供擔保請准宣告免為假執行。
二、陳述：
（一）被告公司依各員工之職務權限，核發員工密碼，每位員工只能使用自己之密碼
      於被授與之權限範圍內，進入公司相關網路系統，不得借用他人之密碼。原告
      因擅自利用他人網路密碼進入被告公司財務部財務動態日報表資訊網路系統，
      違反被告公司規章情節重大，而經被告公司於八十八年十一月三十日以慶堂管
      字第八八六一號公告解僱，解雇後兩造僱傭關係已不存在，被告公司已無給付
      報酬之義務。又原告擅自利用不知情之周美英之密碼，進入原告已被取消進入
      權限之網路系統，核亦屬被告公司工作規則第六十條第七項「有竊盜行為，經
      查屬實者」之情形，被告公司得不經預告終止契約之行為。
（二）上開解僱之事實有下列證人於地檢署之證言可證：
  １、被告公司當時資訊室主管蘇群超稱「甲○○要進入公司電腦系統，應經主管同
      意，因每人之密碼有其進入之範圍。當時主管丙○○好像在國外，她未取得同
      意，且擅自利用不知情周美英之密碼，進入公司電腦系統，還列印公司財務動
      態表」（八十九年偵字第一七九○八號不起訴處分書）。
  ２、被告公司當時資訊室副課長張應徽證稱「甲○○進入本公司擔任查核人員時，
      初始所申請的密碼位階可進入公司財務動態系統，因查核人員無權進入，故取
      消進入密碼」（見八十九年偵字第五○七號不起訴處分書）。
  ３、周美英證稱「甲○○有向伊借用密碼進入電腦系統」。蘇群超陳稱「先前係因
      錯誤將權限轉給甲○○，伊有將此錯誤情形陳報丙○○，並授權張應徽在電腦
      取消她的權限，後來知道甲○○利用周美英之密碼，便立即更改密碼，阻止甲
      ○○使用」（見九十年偵字第一九七○號不起訴處分書）。
（三）對原告主張之陳述：
  １、被告公司因授權位階錯誤，使原告之密碼可以進入財務系統，被告公司發現錯
      誤後，經總經理指示更正收回此部分權限。原告發現無法進入到財務系統，不
      循正常管道向主管反應，竟在周美英不知原告不可看財務系統情況他，私自取
      得周美英之密碼並擅以周美英密碼進入其無權進入之財務系統，並列印被告公
      司財務動態表，原告顯已構成偷竊之行為。
  ２、原告稱其離職一年後另案檢察官偵查中始知密有錯誤被取消云云，並不實在，
      因原告擅以周美英之密碼進入之財務系統，被公司發現後即予制止，被告公司
      於解僱公告上亦表明該旨，足證原告早已知悉。
三、證據：提出免職公告、台北西松郵局第一○○○四八號存證信函、台北五十一支
    局第五○一號存證信函、被告公司從業人員移交清冊、被告公司未辦或未了重要
    案件目錄等件為證。
    理    由
一、本件原告主張：原告自八十八年八月十六日起受雇於被告公司，擔任稽核室主任
    ，每月薪資六萬元。並依被告公司核准之密碼進入被告公司網路資訊系統，進行
    電腦、電子計算機系統查核工作。被告公司發給原告之密碼，原可進入公司財務
    系統，惟原告於八十八年十一月間進行查核工作時，發現原告之密碼無法進入財
    務系統，因不知密碼被取消，以為係公司系統出差錯，乃向財務部周美英借用其
    密碼，進入財務系統繼續進行查核工作，當天下班之際被告公司資訊室張應徽才
    告知知，原告之密碼已被取消進入財務部財務動態日報表系統之權限，經向資訊
    室主管蘇群超查詢，蘇群超亦稱已取消原告此部分權限，原告因找不到被告公司
    負責人丙○○查證，乃暫用周美惠之密碼繼續進行查核。迄至八十八年十一月二
    十七日被告公司負責人丙○○告知，「我有特殊的帳你不能看」，並命張應徽收
    回原先所有核准之密碼權限，然因原告事先已拷貝相關之二百五十個檔案在原告
    電腦硬碟及軟碟中，故原告仍根據該二百五十個檔案繼續進行查核工作。八十八
    年十二月二十九日丙○○以與原告之溝通有問題，要原告辦妥移交手續自十一月
    三十日起終止僱傭契約，為原告所拒，被告公司旋於八十八年十一月三十日寄發
    存證信函以原告擅自利用他人密碼，進入公司資訊網路系統違反公司規章為由，
    將原告免職。惟原告使用周美英密碼周美英之同意，並非原告擅自利用他人密碼
    ，被告之解雇不合法，兩造僱傭關係仍然存在，原告依民法第四百八十七條規定
    ，原告仍得請求報酬等情，求為命被告給付八十八年十二月一日起至九十二年三
    月三十一日之薪資，及八十八年、八十九年、九十年、九十一年度各相當於一點
    五個月薪資之年終獎金，共計二百六十九萬二千五百元，並自起訴狀繕本送達翌
    日起至清償日止，按年息百分之五計付利息之判決。
二、被告則以：被告公司依各員工之職務權限，核發員工密碼，每位員工只能使用自
    己之密碼於被授與之權限範圍內，進入公司相關網路系統，不得借用他人之密碼
    。原告擅自利用不知情之周美英之密碼，進入原告已被取消進入權限之網路系統
    ，並列印被告公司財務動態日報表，違反被告公司規章情節重大，原告所為核亦
    屬被告公司工作規則第六十條第七項所定「有竊盜行為，經查屬實者」之情形，
    被告公司得不經預告終止契約之行為。被告公司已於八十八年十一月三十日以慶
    堂管字第八八六一號公告將原告解僱，解雇後兩造僱傭關係已不存在，被告公司
    已無給付報酬之義務等語，，資為抗辯。
三、查原告主張其自八十八年八月十六日起受雇於被告公司，擔任稽核室主任，每月
    薪資六萬元。並依被告公司核准之密碼進入被告公司網路資訊系統，進行電腦、
    電子計算機系統查核工作。被告公司發給原告之密碼，原可進入公司財務系統，
    惟原告於八十八年十一月間進行查核工作時，發現原告之密碼無法進入財務系統
    ，因不知密碼被取消，以為係公司系統出差錯，乃向財務部周美英借用其密碼，
    進入財務系統繼續進行查核工作，當天下班之際被告公司資訊室張應徽才告知知
    ，原告之密碼已被取消進入財務部財務動態日報表系統之權限，經向資訊室主管
    蘇群超查詢，蘇群超亦稱已取消原告此部分權限，原告因找不到被告公司負責人
    丙○○查證，乃暫用周美惠之密碼繼續進行查核。八十八年十一月二十七日被告
    公司負責人丙○○告知，「我有特殊的帳你不能看」，並命張應徽收回原先所有
    核准之密碼權限，然因原告事先已拷貝相關之二百五十個檔案在原告電腦硬碟及
    軟碟中，故原告仍根據該二百五十個檔案繼續進行查核工作。八十八年十二月二
    十九日丙○○以與原告之溝通有問題，要原告辦妥移交手續自十一月三十日起終
    止僱傭契約，為原告所拒，被告公司旋於八十八年十一月三十日寄發存證信函以
    原告擅自利用他人密碼，進入公司資訊網路系統違反公司規章為由，將原告免職
    之事實，業據其提出台北第五十支局第五○一號、台北西松郵局第一○○○四八
    號存證信函影本，及被告公司八十八年十一月三十日慶堂管字第八八六一號公告
    影本為證（見本院台北簡易庭九十二年度北勞調字第四五號卷第十二頁、第十三
    頁、第七十六頁），並為被告所不爭執，自堪信為真實。又原告主張其使用周美
    英密碼周美英之同意，並非原告擅自利用他人密碼，被告之解雇不合法，兩造僱
    傭關係仍然存在，依民法第四百八十七條規定，原告仍得請求報酬，被告應依兩
    造契約及民法第四百八十七條前段規定，給付原告八十八年十二月一日起至九十
    二年三月三十一日之薪資，及八十八年、八十九年、九十年、九十一年度各相當
    於一點五個月薪資之年終獎金，共計二百六十九萬二千五百元，並自起訴狀繕本
    開情詞置辯。經查：
（一）查「員工申請密碼經主管批准後，由資訊課張應徽開放密供員工使用，其權限
      是依照主管的認可及資訊室的管理」、「主管有權取消密碼或減少其權限，資
      訊課也有權取消密碼或減少之權限，事後再向其主管陳報並通知當事人，此部
      分公司並無明文規定，可是在我到職之前公司一向就是這樣子作」等情，已據
      證人即原任被告公司總經理特別助理兼資訊課主管蘇群超結證在卷（見本院卷
      第七十七頁、第七十八頁）。核與證人即原任被告公司資訊室專員張應徽證稱
      「取消密碼或減少其權限只需要向資訊室的主管報備之後就可以取消」（見本
      院卷第七十九頁），核相符合。而原告係於八十八年十一月十四日左右發現其
      密碼無法進入財務系統，而向周美英借用密碼進入，當天快下班時資訊室張應
      徽才告知，原告之密碼已被取消進入財務系統之權限，經向資訊室主管蘇群超
      查詢，蘇群超亦稱已取消原告此部分權限等情，已據原告陳明在卷（見本院台
      北簡易庭九十二年度北勞調字第四五號卷第三頁背面、本院卷第九頁、第八十
      四頁）。足見被告公司資訊室依其對公司資訊之管理權限，有權取消員工之密
      碼或減少其權限，且被告公司資訊室於取消原告密碼進入財務系統之權限後，
      已於當日通告原告。被告辯稱原告非於離職後一年後另案檢察官偵查中始知其
      密碼被取消，應可信取。
（二）又「我是被告公司的稽核室主任，八十八年時擔任總經理室秘書主任，原告到
      公司後公司有給他密碼，那個密碼可以進入財務部的系統，後來資訊室發現密
      碼的權限給錯了，就向總經理丙○○報告，將原告密碼的權限更改為不能進入
      財務部的系統」等情，已據原任被告公司總經理室秘書主任之證人劉昌發證述
      在卷（見本院卷第三十八頁）。而證人張應徽亦證稱「原告密碼進入財務報表
      的授權是我取消的」、「密碼的授權項目很多且繁複，我一般都是直接拷貝同
      等級相當職務的人的權限，原告的部分我是拷貝劉昌發的權限，因劉昌發之前
      也是稽核，但因為劉昌發同時也是總經理室主任，不是只有稽核的權限，所以
      開放給原告密碼的權限才會給錯」（見本院卷第七十五頁、第七十九頁），被
      告辯稱其係因原告密碼授權範圍錯誤，而予更正收回原告密碼進入財務系統之
      權限，亦為可取。
（三）又原告於其被告知其密碼進入財務系統之權限被取消後，仍繼續使用周美英之
      密碼進入財務系統，並拷貝其中相關之二百五十個檔案至其電腦硬碟及軟碟中
      。迄八十八年十一月二十七日被告公司負責人丙○○明白告知，原告不得進入
      財務系統查看資料，並命張應徽收回原先所有核准之密碼權限後，仍自其事先
      拷貝於其電腦硬碟及軟碟中相關之檔案，繼續查看相關資料，並予列印，已據
      原告陳明在卷（見本院卷第七十九頁），足見原告於被告公司一再告知其不得
      進入財務系統後，仍以周美英之密碼進入該系統之方式，或讀取其預存於硬碟
      及軟碟中之檔案之方式，持績查看被告公司之財務報表。被告辯稱原告擅自利
      用他人之密碼進入其無權進入之財務系統，並列印被告公司財務動態表，自屬
      可取。
（四）查被告公司對於員工密碼之管制，雖未明定於其書面之工作規則中，惟在勞動
      契約關係中，契約雙方之權利義務，並不全以勞動基準法第七十條訂定之工作
      規則為必限，此觀之勞動基準法第十二條第一項第四款，將違反勞動契約情節
      重大者及違反工作規則情節重大者併列為得不經預告終止契約之情形甚明。故
      某項要求雖未載明於工作規則中但若其已成為員工間之慣行，且全體員工亦確
      信其有拘力者，其效力即應等同於工作規則，員工當不得恣意否認其效力而故
      不遵守（最高法院八十八年台上字第一六九六號判決意旨參照）。本件被告公
      司既依各個員工之職務範圍，開放權限核發密碼供員工使用，則員工自僅得於
      其密碼授權之範圍內，查看公司之各項資料，不得借用他人密碼，進入查看非
      其權限範圍內之資料。證人劉昌發亦證稱依照一般社會經驗及上班族的認知，
      既然有密碼，就是表示只能看自己密碼可以進去的資料，不可以使用別人的密
      碼（見本院卷第三十九頁）。原告於被告公司一再告以取消其進入財務系統之
      權限，並取消其密碼此部分授權後，仍執意違反，持續以他人之密碼進入被告
      公司財務系統，列印資料並將該系統內之資料檔案拷貝至其電腦硬碟及軟碟中
      ，其違反勞動契約之情節核屬重大，被告公司以其嚴重違反公司規章為由，公
      告將其免職，尚非無據。又電磁紀錄，依刑法第三百二十三條之規定，為竊盜
      之客體，被告抗辯原告於被告公司一再告以取消其進入財務系統之權限，並取
      消其密碼此部分授權後，仍執意違反，而於被告不知情之情況下，持續利用周
      美英之密碼，進入其業經受告知不得進入之財務系統，查看、列印資料，並擅
      自將該系統內之檔案拷貝至其電腦硬碟及軟碟中，違反勞動契約及工作規則之
      情節重大，與竊盜行為無異，亦合於被告公司工作規則第六十條第七項所定「
      有竊盜行為，經查屬實者」之情形，其得依被告公司工作規則第六十條第七款
      規定，將原告解雇，亦屬有據。
四、綜上所述，被告公司因給予原告密碼之授權範圍超逾原告職務所得使用之範圍，
    而將其密碼進入被告公司財務系統之權限取消，並通知原告後，原告仍持續以他
    人之密碼進入被告公司財務系統，列印資料並將該系統內之資料檔案拷貝至其電
    腦硬碟及軟碟中，違反勞動契約及工作規則之情節重大，被告公司依勞動基準法
    第十二條第一項第四款及被告工作規則第六十條第七款終止兩造契約，於法並無
    不合，契約終止後，被告公司已無給付報酬之義務，則原告以被告公司終止契約
    不合法，兩造契約關係依然存在，而依兩造約及民法第四百八十七條規定，請求
    被告給付契約終止後之八十八年十二月一日起至九十二年三月三十一日之薪資，
    及八十八年、八十九年、九十年、九十一年度各相當於一點五個月薪資之年終獎
    金，共計二百六十九萬二千五百元，並自起訴狀繕本送達翌日起至清償日止，按
    年息百分之五計算之利息，為無理由，應予駁回。原告之訴既經駁回，其假執行
    之聲請亦失所附麗，應併予駁回。
五、結論：本件原告之訴為無理由，並依民事訴訟法第七十八條，判決如主文。
中      華      民      國    九十二    年      七      月    二十二    日
                                勞工法庭法      官  張靜女
右為正本係照原本作成
如對本判決上訴，須於判決送達後廿日內向本院提出上訴狀
中      華      民      國    九十二    年      七      月    二十二    日
                                        法院書記官  林桂玉


司法院資訊處製作；財團法人民間司法改革基金會備份。
